【裁判字號】    97,易,4319
【裁判日期】    971202
【裁判案由】    賭博
【裁判全文】
臺灣臺中地方法院刑事判決              97年度易字第4319號
公  訴  人  臺灣臺中地方法院檢察署檢察官
被      告  甲○○
選任辯護人  施瑞章  律師
被      告  乙○○
            丁○○
            丙○○
上列被告等因賭博案件，經檢察官提起公訴（97年度偵字第1943
0號），本院判決如下：
    主    文
甲○○、丁○○共同在公眾得出入之場所賭博財物，各處罰金新
臺幣貳萬伍仟元，如易服勞役，均以新臺幣壹仟元折算壹日；扣
案如附表一所示之物均沒收。又共同在公眾得出入之場所賭博財
物，各處罰金新臺幣貳萬伍仟元，如易服勞役，均以新臺幣壹仟
元折算壹日；扣案如附表一所示之物均沒收。應各執行罰金新臺
幣肆萬捌仟元，如易服勞役，均以新臺幣壹仟元折算壹日，扣案
如附表一所示之物均沒收。
乙○○共同在公眾得出入之場所賭博財物，處罰金新臺幣壹萬元
，如易服勞役，以新臺幣壹仟元折算壹日；扣案如附表一所示之
物均沒收。又在公眾得出入之場所賭博財物，處罰金新臺幣壹萬
元：如易服勞役，以新臺幣壹仟元折算壹日；扣案如附表一所示
之物均沒收。應執行罰金新臺幣壹萬捌仟元，如易服勞役，以新
臺幣壹仟元折算壹日；扣案如附表一所示之物均沒收。
丙○○在公眾得出入之場所賭博財物，處罰金新臺幣貳仟元，如
易服勞役，以新臺幣壹仟元折算壹日；扣案如附表一所示之物均
沒收。又在公眾得出入之場所賭博財物，處罰金新臺幣貳仟元，
如易服勞役，以新臺幣壹仟元折算壹日；扣案如附表一所示之物
均沒收。應執行罰金新臺幣仟元，如易服勞役，以新臺幣壹仟
元折算壹日；扣案如附表一所示之物均沒收。
    犯罪事實
一、甲○○係臺中市○區○○街152號「金城電子遊戲場」之負
    責人（上開遊戲場領有臺中市政府電子遊戲場營業級別證）
    ；乙○○則係甲○○自民國96年6月起，以每月新臺幣（下
    同）2萬5千元之代價所僱用之員工，擔任開分、洗分、換取
    代幣等工作，平常工作之時間係自下午3時至晚上11時。「
    金城電子遊戲場」於店內共擺設如附表一所示之電子遊戲機
    具53台，供不特定之顧客到店內隨意付費開分把玩，係公眾
    得出入之場所。詎甲○○不思依據「電子遊戲場業管理條例
    」之規定經營上開電子遊戲場，竟與丁○○及其所僱用之員
    工乙○○，基於利用店內所擺設之機具與丙○○賭博財物之
    犯意聯絡，在丙○○於96年8月7日晚上，進入上開「金城電
    子遊戲場」並到櫃檯以現金新臺幣（下同）5元兌換1枚代幣
    之比例，向乙○○兌換數枚代幣後，即在店內把玩「彈珠檯
    」電子遊戲機具，丙○○於同日晚上11時許結束把玩後，即
    請乙○○洗分，並換取記載代幣130枚之代幣寄放券，隨後
    即與丁○○一同至該店往廁所之走道上，由丁○○以現金65
    0元向丙○○換取上開代幣寄放券，而賭博財物。又在丙○○於96年8月9日晚上8時30分許，進入上開「金城電子遊戲
    場」，並到櫃檯以現金5元兌換1枚代幣之比例，以現金4,00
    0元向乙○○兌換800枚代幣後，即在店內把玩「彈珠檯」電
    子遊戲機具，丙○○於同日晚上10時45分許結束把玩後，即
    請乙○○洗分，並換取記載代幣100枚之代幣寄放券，隨後
    又與丁○○一同至該店往廁所之走道上，由丁○○以現金50
    0元向丙○○換取上開代幣寄放券，而賭博財物，嗣為警持
    本院核發之搜索票至上開「金城電子遊戲場」執行搜索而當
    場查獲，並扣得如附表一、二所示之物。
二、案經臺中市警察局第三分局報告臺灣臺中地方法院檢察署檢
    察官偵查起訴。
    理    由
一、被告甲○○、乙○○2人固坦承被告甲○○係「金城電子遊
    戲場」之負責人，及被告乙○○確有於上開時間經被告甲○○僱用而在「金城電子遊戲場」擔任開分、洗分、換取代幣
    等工作，惟均否認「金城電子遊戲場」店內有兌換現金予客
    人之賭博情事，均一致辯稱：店內之機具僅供客人娛樂之用
    ，客人把玩機具所剩分數僅能換成代幣攜回或開立代幣寄分
    券，不能兌換現金，本案丙○○以代幣寄放券向丁○○換取
    現金乙事，與店家無關，伊等並未賭博財物等語。被告丁○○固亦坦認有分別於上開時間在「金城電子遊戲場」以現金
    向被告丙○○兌換代幣寄放券，惟否認係受被告甲○○之指
    示在店內與客人兌換現金而涉有賭博犯行；另外，被告丙○○則坦承伊確有分別於上開時間到「金城電子遊戲場」兌換
    代幣把玩上開機具，並2次以代幣寄放券向被告丁○○兌換
    現金之賭博事實。
二、惟查：
（一）本案被告甲○○確係臺中市○區○○街152號「金城電子
      遊戲場」之負責人（上開遊戲場領有臺中市政府電子遊戲
      場營業級別證），被告乙○○則係被告甲○○以每月2萬5
      千元之代價所僱用之員工，自96年6月起任職，擔任開分
      、洗分及換取代幣之工作，平常工作之時間係自下午3時
      至晚上11時，且「金城電子遊戲場」於店內共擺設如附表
      一所示之電子遊戲機具53台，供不特定之顧客到店內隨意
      換取代幣把玩，係公眾得出入之場所等情，除據被告甲○○、乙○○2人於警詢、偵查中及本院審理時坦承明確之
      外，並有臺中市政府營利事業登記證、臺中市政府電子遊
      戲場營業級別證均影本在卷可參，復有如附表一所示之電
      動遊戲機具扣案可佐，且被告乙○○、丁○○及丙○○3
      人於上開時間在「金城電子遊戲場」為警查獲，上開事實
      均堪認定。
（二）被告丙○○於警詢時供述：「我投入代幣至少3枚變為30
      分打彈珠形成3連線以上分數便倍增，以所得之分數再向
      店內櫃檯洗分，櫃檯小姐便開立洗分證明單再向店內員工
      以洗分單換取現金。」、「我向櫃檯小姐乙○○兌換代幣
      及洗分。我是向丁○○兌換現金。」、「我共到該店玩過
      5次。我連這次共換2次現金。」、「我第一次兌換現金是
      97年8月7日23時左右共換現金650元。」、「我第一次是
      將機檯的代幣退出，然後向櫃檯小姐（乙○○）換取洗分
      證明單後向丁○○兌換現金。」、「我今天也是拿洗分券
      在該店往廁所內的走道向丁○○兌換現金500元。」等語
      ，且被告丁○○亦坦承確有於97年8月7日、同年8月9日分
      別以現金650元、500元向被告丙○○兌換記載130枚代幣
      、100枚代幣之代幣寄放券。再被告丁○○雖辯稱：因為
      伊喝酒會亂，所以櫃檯小姐不讓伊兌換代幣把玩機檯，又
      因為向客人購買洗分券比較便宜，購買完後伊會叫朋友去
      向櫃檯換取代幣云云；惟被告丁○○以現金650元及500
      元分別向被告丙○○兌換記載130枚代幣及100枚代幣之代
      幣寄放券，其兌換比例與客人持現金向櫃檯小姐兌換之比
      例相同，即均為5元現金兌換1枚代幣，是被告丁○○以現
      金向被告丙○○兌換取得之代幣寄放券並未較為便宜而對
      其有利；又倘被告丁○○確因遭櫃檯小姐拒絕兌換代幣，
      則其理應在被告丙○○拿取代幣欲向櫃檯小姐換取代幣寄
      放券前，即向被告丙○○以現金直接兌換代幣使用，何需
      大費周章，向被告丙○○兌換代幣寄放券後，再託其友人
      向櫃檯小姐以代幣寄放券換取代幣使用；況被告丁○○既
      可託友人向櫃檯小姐以代幣寄放券換取代幣使用，則其亦
      可託友人持現金向櫃檯小姐兌換代幣使用，實無需在店內
      往廁所之通道之隱蔽處所向被告丙○○以現金兌換代幣寄
      放券，是被告丁○○前開辯詞顯不足採；又被告丁○○於
      警詢中陳述：伊殘障，領有殘障手冊，均靠伊太太從事美
      髮工作維生，目前伊太太肺腺癌在榮總治療等語，顯見被
      告丁○○之經濟狀況不佳，實無可能揮霍金錢在「金城電
      子遊戲場」內把玩純屬娛樂之電子遊戲機具，是其會在「
      金城電子遊戲場」店內以現金向被告丙○○兌換代幣寄放
      券，依常理判斷，應係為取得不詳代價而受「金城電子遊
      戲場」之負責人即被告甲○○之委託始為之。
（三）又被告丙○○於本院審理時供述：「（問：為何丁○○會
      跟你兌換現金？）因為櫃檯不能兌換現金，其他客人跟我
      說如果不玩的話可以找丁○○兌換現金。」、「（問：跟
      你說可以找被告丁○○兌換現金的人是何人？）也是去店
      裡面玩機檯的客人。（問：如果這家店不能換現金也沒有
      人可以跟你兌換現金，你會去玩？）不會。」、「（問：
      知道被告丁○○可以兌現現金，為什麼不是拿代幣去跟他
      兌換？）因為客人就是跟我說要先拿去櫃檯兌換寄分券，
      再以寄分券向被告丁○○兌換現金。（問：你跟被告丁○○換現金時，被告丁○○有無根你說下次找我換直接拿代
      幣來就好了？）沒有。」等語，是倘「金城電子遊戲場」
      確無提供客人以代幣寄放券兌換現金，則被告丙○○亦無
      可能會從其他客人口中得知該店兌換現金之管道及應向何
      人以代幣寄放券兌換現金，且被告丙○○前往「金城電子
      遊戲場」兌換代幣把玩機檯之目的係在贏取金錢，並非僅
      為供一時之娛樂，「金城電子遊戲場」既無任何禮品可供
      客人兌換，則客人取得代幣寄放券後，其目的在與店家兌
      換現金，亦屬合理之推論。
（四）被告甲○○於上開為警查獲時間雖未在場，惟其係「金城
      電子遊戲場」負責人，對店內之經營模式當知之甚明，而
      被告乙○○則係受被告甲○○之僱用，且係按月領取固定
      薪水，其既於警詢中供稱被告丁○○經常來店內看其他人
      把玩電玩，有時候會在店內睡覺，有時候會買啤酒在店內
      喝，很少會把玩電玩等語，顯然被告乙○○對被告丁○○
      並不陌生，對其常出入該店之事，亦甚明瞭，是其對被告
      丁○○負責於店內向客人兌換現金乙情，應無不知之理；
      況上開遊藝場之客人即被告丙○○以代幣寄放券向被告丁○○兌換現金，被告丁○○取得該代幣寄放券後亦必繳回
      櫃檯核帳，被告乙○○既負責店內櫃檯之一切事宜，對被
      告丁○○兌換現金予店內客人之行為當無不知之理；再被
      告丁○○交付給被告丙○○之現鈔，依常情判斷亦應係來
      自該店之營業收入，而被告丁○○究係如何與客人兌換現
      金，自對該店之獲利及支出俱有影響，倘非身為負責人之
      被告甲○○事先已有指示或授權其為此處理，被告丁○○
      不可能會逕以店內收入作為其與客人兌換現金之用，更不
      可能會在對己並無任何好處之情形下，甘冒被警取締致遊
      藝場之機具均被沒收之風險，而擅自與店內客人兌換現金
      以賭博財物。參酌上開各情，被告甲○○對上開賭博犯行
      事先已有授權而與被告乙○○及丁○○均具有共同犯罪之
      犯意聯絡，應屬合理，並可信為真實之認定。此外，復有
      現場照片共計81張、蒐證錄影帶翻拍照片共計14張、代幣
      寄放券影本及機檯故障、洗（補）分證明單等在卷可憑，
      及如附表一、二所示之物扣案足資證明。被告甲○○、乙○○及丁○○前開所辯，顯均係事後卸責之詞，要無足採
      。至於本案其他證人鄭焜元、張景樑、林瑞育、蔡里懷等
      人在警詢中證述其等至「金城電子遊戲場」把玩電子遊戲
      機具未曾兌換現金部分，係被告甲○○等人有無與其等賭
      博財物之問題，尚不能因此即認定被告甲○○、乙○○、
      丁○○等人未曾與被告丙○○賭博財物。本案事證明確，
      被告甲○○、乙○○、丁○○及丙○○之賭博犯行，均堪
      認定，應予依法論科。
三、核被告甲○○、乙○○、丁○○及丙○○4人所為，均係犯
    刑法第266條第1項前段之賭博罪。被告甲○○、乙○○、丁○○及丙○○4人2次所為，時間不同而可區分為不同之賭博
    財物犯罪行為，應予分論併罰。又就上開2次賭博犯行，被
    告甲○○、乙○○及丁○○之間，有犯意聯絡及行為分擔，
    均為共同正犯。爰審酌被告甲○○、乙○○、丁○○、丙○○4人之品行、本案參與賭博犯罪情節、所為對社會善良風
    俗所生危害、及犯罪後之態度等一切犯罪情狀，就其等所犯
    之普通賭博罪，各量處如主文所示之罰金刑，並各定其應執
    行之罰金刑及諭知易服勞役之折算標準。扣案如附表一所示
    之機具、代幣與賭資，均應依據刑法第266條第2項之規定宣
    告沒收。至於扣案如附表二所示之物，其性質並非當場賭博
    之器具與在賭檯或兌換籌碼處之財物，且被告甲○○經營「
    金城電子遊戲場」亦非對所有客人均允以兌換現金，附表二
    所示之扣案物品或與本案賭博犯行無關，或無直接關係，爰
    不為沒收之宣告，併此敘明。
四、本件公訴意旨另以被告甲○○、乙○○及丁○○3人係意圖
    營利而基於提供賭博場所及聚眾賭博之犯意，於上揭時間，
    提供場所供擺放前開賭博性電子遊戲機，聚眾賭博，所為另
    尚涉犯有刑法第268條之意圖營利，提供賭博場所及聚眾賭
    博罪嫌云云，然按犯罪事實應依證據認定之，無證據不得認
    定犯罪事實。又不能證明被告犯罪者，應諭知無罪之判決，
    刑事訴訟法第154條第2項、第301條第1項分別定有明文。而
    刑法第268條之圖利供給賭場罪及圖利聚眾賭博罪，係分別
    對「提供賭博場所供人賭博」藉以營利、或「邀聚不特定之
    多數人聚賭」藉以營利等賭博媒介行為，所設之處罰規定。
    如係參與賭博財物之行為，因其賭博場所之不同，及行為人
    是否有以賭博為常業之情形不同，其非難性各異，法律則依
    據其賭博行為之態樣，分別在社會秩序維護法第84條、刑法
    第266條（普通賭博罪），對參與賭博財物之行為人設有行
    政罰或刑罰等不同之處罰規定。易言之，刑法第268條所規
    定之圖利供給賭場罪，行為人所圖得之利益，即係「提供賭
    博場所」之直接對價；而同條文之圖利聚眾賭博罪，行為人
    所圖得之利益，則係「聚眾賭博」之直接對價。至於參與賭
    博之財物輸贏，繫於賭博行為本身之射倖性質（雖此射倖性
    仍受賭技、或然率等因素影響，但仍不失射倖性質），且任
    何場所之賭博參與者亦莫不希望贏取財物，尚不能以參與賭
    博之行為人，主觀上有參與賭博贏取財物之意圖，客觀上並
    有邀集他人至其提供之場所（如住宅）賭博財物之行為，即
    認其行為已該當於刑法第268條之圖利供給賭場罪或圖利聚
    眾賭博罪之犯罪構成要件。在本案中，被告甲○○、乙○○
    及丁○○3人雖有利用賭博性電子遊戲機與他人賭博財物之
    犯行，但純係利用扣案之電子遊戲機與客人對賭，並未另向
    客人以計時或收取場地費或抽頭費等方式收費，則被告甲○○、乙○○及丁○○3人顯係利用賭博性電子遊戲機不確定
    之輸贏機率，與不特定之賭客賭博財物，並以該賭博性電子
    遊戲機出現之偶然事實決定勝負，性質上係利用賭博性電子
    遊戲機，與不特定之賭客對賭，渠等本身即具賭客之身分，
    而屬普通賭博罪之對向犯（而刑法第268條之意圖營利，供
    給賭博場所及聚眾賭博罪部分，則非屬對向犯），並非另有
    就「提供賭博場所」或「聚眾賭博」之行為，得有具體之利
    益對價，自與刑法第268條之圖利供給賭場罪及圖利聚眾賭
    博罪之犯罪構成要件不合；此外，復查無其他積極之證據足
    以證明被告甲○○3人有從中收取任何場地費或抽頭費圖利
    ，就此部分依法原應為被告無罪之諭知，惟公訴意旨認被告
    甲○○3人此部分之罪嫌，與上開經本院論罪科刑之違反電
    子遊戲場業管理條例及普通賭博罪部分，有想像競合犯之裁
    判上一罪關係，爰均不另為無罪之諭知。至於員警喬裝顧客
    前往「金城電子遊戲場」把玩機具並洗分兌換現金部分，因
    非檢察官起訴範圍，並非起訴效力所及，就此部分被告甲○○、乙○○及丁○○有無犯罪，不予論述，併此敘明。
據上論斷，應依刑事訴訟法第299條第1項前段，刑法第28條、第
266條第1項前段、第2項、第42條第3項、第51條第7款，判決如
主文。
中    華    民    國    97    年    12    月    2     日
                  刑事第十三庭  法  官  許月馨
以上正本證明與原本無異。
如不服本判決應於收受判決後10日內向本院提出上訴書狀，並應
敘述具體理由；其未敘述上訴理由者，應於上訴期間屆滿後20日
內向本院補提理由書（均須按他造當事人之人數附繕本）「切勿
逕送上級法院」。
                                書記官  黃美雲
中    華    民    國    97    年    12    月    2     日
附錄論罪科刑法條
附表一：
┌──┬────────────┬─────┐
│編號│  名  稱  及  數  量    │ 備  註   │
├──┼────────────┼─────┤
│ 1  │滿貫大亨6台（含IC板6塊）│「金城電子│
│    │、金樸克廣場5台（含IC板 │遊戲場」內│
│    │5塊）、黃金馬2台（含IC板│查獲      │
│    │2塊）、奧林匹克1台（含IC│          │
│    │板1塊）、愛斯基摩人2台（│          │
│    │含IC板2塊）、潘金蓮1台（│          │
│    │含IC板1塊）、傑克船長1台│          │
│    │（含IC板1塊）、野蠻世界 │          │
│    │2台（含IC板2塊）、海王2 │          │
│    │台（含IC板2塊）、ALICE二│          │
│    │台（含IC板2塊）、海盜2台│          │
│    │（含IC板2塊）、皇冠迷13 │          │
│    │1台（含IC板1塊）、A九九 │          │
│    │九1台（含IC板1塊）、小黑│          │
│    │人1台（含IC板1塊）、五PK│          │
│    │4台（含IC板4塊）、大舞台│          │
│    │2台（含IC板2塊）、王豹2 │          │
│    │台（含IC板2塊）、幸運鬥 │          │
│    │地主2台（含IC板2塊）、滿│          │
│    │天星超八2台（含IC板2塊）│          │
│    │、七七七1台（含IC板1塊）│          │
│    │、金恐龍1台（含IC板1塊  │          │
│    │）、LUCKY DOGS5台（含IC │          │
│    │板5塊）、彈珠大王5台（含│          │
│    │IC板5塊），共計53台。   │          │
├──┼────────────┼─────┤
│ 2  │代幣共12,126枚          │其中7910枚│
│    │                        │在櫃檯內查│
│    │                        │獲，4216枚│
│    │                        │在機檯查獲│
├──┼────────────┼─────┤
│ 3  │賭資現金新臺幣3,350元   │其中2,850 │
│    │                        │元在櫃檯查│
│    │                        │獲，500元 │
│    │                        │在被告劉俊│
│    │                        │陽身上查獲│
└──┴────────────┴─────┘
附表二：
┌───┬─────────┬────────────────────┐
│編號  │名  稱  及  數  量│  備                        註          │
│      │                  │                                        │
├───┼─────────┼────────────────────┤
│  1   │營業級別證影本1張 │在「金城電子遊戲場」內查獲              │
├───┼─────────┼────────────────────┤
│  2   │海報1張           │同上                                    │
├───┼─────────┼────────────────────┤
│  3   │監視器9個         │同上                                    │
├───┼─────────┼────────────────────┤
│  4   │監視器電腦主機1台 │同上                                    │
├───┼─────────┼────────────────────┤
│  5   │電腦螢幕1台       │同上                                    │
├───┼─────────┼────────────────────┤
│  6   │洗（補）分證明單14│同上                                    │
│      │張                │                                        │
├───┼─────────┼────────────────────┤
│  7   │代幣寄放券29張    │同上                                    │
├───┼─────────┼────────────────────┤
│  8   │點數卷1張         │同上                                    │
├───┼─────────┼────────────────────┤
│  9   │會員名冊4本       │同上                                    │
├───┼─────────┼────────────────────┤
│ 10   │代幣帳冊1本       │同上                                    │
├───┼─────────┼────────────────────┤
│ 11   │營利事業登記證影本│同上                                    │
│      │1張               │                                        │
└───┴─────────┴────────────────────┘


司法院資訊處製作；財團法人民間司法改革基金會備份。
